【裁判字號】    90,上更(一),269
【裁判日期】    900926
【裁判案由】    違反稅捐稽徵法等
【裁判全文】
臺灣高等法院高雄分院刑事判決                  九十年度上更(一)字第二六九號
    上訴人     甲○○
    即被告（原名林成章）
右上訴人因違反稅捐稽徵法等案件，不服臺灣高雄地方法院八十七年度訴字第二七一
０號中華民國八十八年二月十一日第一審判決（起訴案號：臺灣高雄地方法院檢察署
八十七年度偵字第二０五六九號），提起上訴，本院判決如左：
      主  文
原判決撤銷。
甲○○納稅義務人以不正當方法逃漏稅捐，處有期徒刑月，如易科罰金以佰元折
算壹日。
      事  實
一、甲○○（於原審審理時名為林成章，於民國八十八年二月二十五日改名）係高雄
    縣甲仙鄉○○村○○路五十二號「南成電氣行」（獨資）之負責人，為從事業務
    之人，其明知於八十四年間並未僱用丙○○、乙○○○夫妻二人在其南成電氣行
    工作，竟基於概括犯意，於八十五年四月間為辦理八十四年度營利事業所得稅申
    報時，於其業務上製作八十四年度各類所得扣繳暨免扣繳憑單，連續虛偽登記其
    南成電氣行於八十四年度給付丙○○新台幣（下同）八萬四千元、給付乙○○○
    七萬元之薪資，再依上開不實之扣繳憑單製作南成電氣行八十四年度營利事業所
    得稅結算申報書，並持上開不實之扣繳憑單及申報書於八十五年四月三十日向財
    政部台灣省南區國稅局旗山稽徵所申報南成電氣行之八十四年度營利事業所得稅
    ，藉此不正當方法，逃漏營利事業所得稅三萬八千五百元，足生損害於財政部南
    區國稅局旗山稽徵所核課徵收稅額之正確性及丙○○、乙○○○。
二、案經財政部台灣省南區國稅局旗山稽徵所函送及台灣高雄地方法院檢察署檢察官
    簽分偵查起訴。
      理  由
一、訊據上訴人即被告甲○○坦承於右揭時地在八十四年度各類所得扣繳暨免扣繳憑
    單，登記其獨資經營之南成電氣行於八十四年度給付丙○○八萬四千元、給付乙○○○七萬元之薪資，再持上開扣繳憑單製作南成電氣行八十四年度營利事業所
    得稅結算申報書，並持上開之扣繳憑單及申報書於八十五年四月三十日向財政部
    台灣省南區國稅局旗山稽徵所申報南成電氣行之八十四年度營利事業所得稅之事
    實，然矢口否認有偽造上開扣繳憑單並藉此不正當方法，逃漏營利事業所得稅之
    犯罪故意，辯稱：被告於八十四年間承包民生國小、大安教會之工程時，曾轉包
    予怪手司機陳景祥部分工程，並給付陳景祥十五萬四千元，陳景祥乃提供其所雇
    用之工人丙○○、乙○○○供被告申報薪資，被告確實有上開支出云云。
二、經查：
（一）被告甲○○於右揭時地在八十四年度各類所得扣繳暨免扣繳憑單，登記其獨資
      經營之南成電氣行於八十四年度給付丙○○八萬四千元、給付乙○○○七萬元
      之薪資，再持上開扣繳憑單製作南成電氣行八十四年度營利事業所得稅結算申
      報書，並持上開之扣繳憑單及申報書於八十五年四月三十日向財政部台灣省南
      區國稅局旗山稽徵所申報南成電氣行之八十四年度營利事業所得稅之事實，除
      被告於本院審理時坦承不諱外，並有丙○○、乙○○○各類所得扣繳暨免扣繳
      憑單、營利事業所得稅結算申報書各一紙在卷可稽（本院上訴卷第十四頁至二
      十二頁）。
（二）被告雖以前揭情詞置辯。然證人乙○○○於偵查、原審及本院前審調查中，證
      人丙○○於本院前審調查時均否認曾受僱於被告或陳景祥；證人乙○○○於本
      院前審調查時並證稱：不認識被告，也不認識陳景祥，八十四年間沒在外面工
      作過，我是家庭主婦等語（本院上訴卷第三十頁背面）；證人丙○○證稱：我
      不認識被告及陳景祥，也沒有受雇做過民生國小或大安教會之工程等語（本院
      上訴卷第三十一頁）；而證人陳景祥於本院前審調查時雖結證稱：忘記有無僱
      過丙○○、乙○○○，但是如果有請，工資是我付的，我忘了有無拿丙○○、
      乙○○○的資料給被告報稅等語（本院上訴卷第四十六頁背面、第四十七頁）
      。查證人乙○○○、丙○○與被告素不相識且無冤無仇，若果有受僱被告或陳
      景祥領取薪資，揆諸常情，當無故意偽稱未領取，致被告受罪刑宣告之理，證
      人丙○○、乙○○○之證言應可採信；至證人陳景祥前開之證言含糊不清，顯
      不足為被告有利之證據。
（三）何況被告於本院審理中亦自承：不認識丙○○、乙○○○，他們二人沒有領過
      我的薪水，我工程是轉包給陳景祥等語（本院八十八年四月二十一日、九十年
      八月二十四日訊問筆錄及九十年九月十二日審判筆錄）；而證人陳景祥則證稱
      ：伊當時是受僱於被告挖地基，「工資以日計算」（本院上訴卷第四十六頁背
      面），故無論被告係將工程轉包給陳景祥，或按日僱用陳景祥工作，其薪資均
      是給付陳景祥，並未給付丙○○、乙○○○，豈可申報丙○○、乙○○○之薪
      資所得﹖縱其有實際給付陳景祥薪資，亦不可以丙○○、乙○○○抵充，被告
      是以丙○○、乙○○○充當人頭而行逃漏稅捐之事實，至為灼然。
（四）被告虛偽登記其南成電氣行於八十四年度給付丙○○八萬四千元、給付乙○○○七萬元之薪資，再依上開不實之扣繳憑單製作南成電氣行八十四年度營利事
      業所得稅結算申報書，向財政部台灣省南區國稅局旗山稽徵所申報南成電氣行
      之八十四年度營利事業所得稅，計逃漏營利事業所得稅三萬八千五百元，此有
      財政部南區國稅局旗山稽徵所八十八年四月十三日南區國稅旗山資字第八八０
      ０三三五七號函附卷可稽（本院上訴卷第十三頁）
（五）綜上所述，本件事證明確，被告所辯顯屬卸責之詞，不足採信，犯行堪以認定
      ，應予依法論科。
三、查被告將不實之事項登載於職務上所製作之所得扣繳憑單及所得稅結算申報書並
    向國稅局申報並逃漏稅捐，足生損害於財政部南區國稅局旗山稽徵所核課徵收稅
    額之正確性及丙○○、乙○○○，核其所為係犯刑法第二百十六條、二百十五條
    之行使業務上登載不實文書罪及稅捐稽徵法第四十一條之逃漏稅捐罪，其業務上
    登載不實文書之低度行為為高度之行使行為所吸收，不另論罪。被告前後偽造丙○○、乙○○○各類所得扣繳暨免扣繳憑單持以行使，侵害丙○○、乙○○○二
    人之法益，時間緊接，觸犯構成要件相同之罪，顯係基於概括犯意，應依連續犯
    論以一罪。被告偽造前開各類所得扣繳暨免扣繳憑單並記載於營利事業所得稅結
    算申報書，且持上開扣繳憑單及申報書向稽徵所申報營利事業所得稅，藉此不正
    當方法，逃漏營利事業所得稅三萬八千五百元，所犯行使業務上登載不實罪及逃
    漏稅捐罪間有方法、結果之牽連關係，應從較重之逃漏稅捐罪處斷。公訴人雖未
    就被告虛報丙○○薪資申報營利事業所得稅之犯罪事實提起公訴，然此部分與起
    訴部分有裁判上一罪關係，為起訴效力所及，本院應併予審理。
四、原審予以論罪科刑，固非無見。惟查：公訴人雖未就被告虛報丙○○薪資申報營
    利事業所得稅之犯罪事實提起公訴，然此部分與起訴部分有裁判上一罪關係，為
    起訴效力所及，應併予審理，原審未審酌及此，尚有未洽；又按商業會計法之商
    業會計憑證，分原始憑證及記帳憑證，而所謂原始憑證，係指證明事項之經過，
    而為造具記帳憑證所根據之憑證，此觀之商業會計法第十五條規定自明。就營利
    事業所得稅核課而言，依營利事業所得稅查核準則第七十一條第十一款規定，薪
    資支出之原始憑證，為收據或簽收之名冊，職工薪資如係送交銀行分別存入各該
    職工帳戶者，應以銀行蓋章證明存入之清單予以認定。至員工薪資扣繳暨免扣繳
    憑單，係證明全年度支付員工薪資及代為扣繳綜合所得稅之情形，而為徵繳雙方
    課徵與申報綜合所得稅之依據，但既非為造具記帳憑證所根據之憑證，要難認係
    屬商業會計法第十五條第一款所規定之原始憑證。原判決認被告虛偽填載丙○○
    、乙○○○之八十四年度各類所得扣繳暨免扣繳憑單，係屬原始憑證，因而依牽
    連關係從重以商業會計法第七十一條第一款論處，亦有未合（公訴人於原審審理
    中當庭追加起訴被告另犯商業會計法第七十一條第一款之商業負責人登載不實罪
    ，尚有誤會，併予敘明）。被告上訴意旨否認犯罪，指摘原判決不當，雖無理由
    ，但原判決既有可議，自應由本院予以撤銷改判，爰審酌被告虛報金額非高、情
    節尚非重大及犯罪之動機、手段、所生之損害及犯後態度等一切情狀，量處如主
    文所示之刑，以資懲儆。又查，中華民國九十年一月四日修正，同年月十日經總
    統公布施行之刑法第四十一條規定：「犯最重本刑為五年以下有期徒刑之刑之罪
    ，而受六個月以下有期徒刑或拘役之宣告，因身體、教育、職業、家庭之關係或
    其他正當事由，執行顯有困難者，得以一元以上三元以下折算一日，易科罰金。
    但確因不執行所宣告之刑，難收矯正之效，或難以維持法秩序者，不在此限。」
    。被告之行為在九十年一月十二日之前，所犯稅捐稽徵法第四十一條之罪，係最
    重本刑五年以下有期徒刑之罪，且被告之宣告刑係為有期徒刑三月，復無因不執
    行所宣告之刑，難收矯正之效，或難以維持法秩序之情形，揆諸首揭規定，應依
    刑法第二條第一項前段規定，適用較有利於被告之裁判時法律，諭知有期徒刑如
    易科罰金以三百元折算一日。
據上論斷，應依刑事訴訟法第三百六十九條第一項前段、第三百六十四條、第二百九
十九條第一項前段，稅捐稽徵法第四十一條，刑法第二條第一項前段、第十一條前段
、第二百十六條、二百十五條、第五十五條、第五十六條，罰金罰鍰提高標準條例第
一條前段，判決如主文。
本案經檢察官張其主到庭執行職務。
中    華    民    國      九十      年       九       月      二十六    日
                              臺灣高等法院高雄分院刑事第五庭
                                  審判長法官  吳水木
                                        法官  陳朱貴
                                        法官  趙文淵
右正本證明與原本無異。
如不服本判決，應於判決送達後十日內向本院提出上訴狀，其未述理由者並應於提
出上訴狀後十日內向本院補提理由書（應附繕本)。
                                      書記官  陳武悅
中    華    民    國      九十      年       九       月     二十八     日
附錄：本判決論罪科刑法條：
稅捐稽徵法第四十一條
納稅義務人以詐術或其他不正當方法逃漏稅捐者，處五年以下有期徒刑、拘役或科或
併科新臺幣六萬元以下罰金。
刑法第二百十五條
從事業務之人，明知為不實之事項，而登載於其業務上作成之文書，足以生損害於公
眾或他人者，處三年以下有期徒刑、拘役或五百元以下罰金。
刑法第二百十六條
行使第二百十條至第二百十五條之文書者，依偽造、變造文書或登載不實事項或使登
載不實事項之規定處斷。
                                                                        Ｋ


司法院資訊處製作；財團法人民間司法改革基金會備份。
